【裁判字號】    99,訴,2220
【裁判日期】    990831
【裁判案由】    偽造文書
【裁判全文】
臺灣板橋地方法院刑事判決              99年度訴字第2220號
公  訴  人  臺灣板橋地方法院檢察署檢察官
被      告  甲○○
上列被告因犯偽造文書案件，經檢察官提起公訴（99年度偵字第
11337 號），被告於準備程序進行中為有罪陳述，經告知簡式審
判程序之旨，並聽取當事人之意見後，經本院合議庭裁定由受命
法官獨任進行簡式審判程序，判決如下：
    主  文
甲○○共同犯行使偽造私文書罪，處有期徒刑貳月，如易科罰金
，以新臺幣壹仟元，折算壹日。緩刑貳年。未扣案如附表所示之
偽造署押均沒收。
    事  實
一、甲○○前因其男友孫瑞祥（未經起訴）積欠債務邱柏瑜（經
    檢察官為不起訴之處分）債務，而孫瑞祥知悉甲○○係從事
    代申辦銀行信用卡業務有持有他人身分證件之機會，遂要求
    甲○○持他人證件申辦行動電話供渠持交邱柏瑜以抵債，並
    稱如未能交付行動電話予渠持以抵債，周亦嵐與小孩均會受
    渠債務拖累，甲○○為免小孩受拖累，遂與孫瑞祥共同基於
    由甲○○冒用他人身分證件向通訊公司申辦行動電話以交供
    邱柏瑜持用之偽造暨行使偽造文書及詐欺取財之犯意，意圖
    為二人不法之所有，由甲○○先向不知情之林田國際有限公
    司（下稱林田公司）推銷臺灣大哥大股份有限公司（下稱台
    灣大哥大公司）申辦「699 型資訊通路專案」之員工取得台
    灣大哥大公司上開方案之「行動通信網路業務服務申請書」
    後，於民國98年7 月23日，在其位在臺北市○○○路337 號
    三樓之上班地點，未經未經乙○○之同意，在該申請書之「
    申請人簽章」欄偽造「乙○○」之簽名（共偽造「乙○○」
    署押三枚，參見附表所示），再將其因業務而持有之乙○○
    國民身分證正反面影本黏貼在該申請書上，而偽造乙○○之
    台灣大哥大公司行動電話服務申請書（下稱本案偽造台灣大
    哥大公司申請書），並於同日將該偽造申請書寄回該通訊行
    申辦行動電話而行使該偽造申請書，足生損害於乙○○本人
    及林田公司與台灣大哥大公司對於申辦行動電話之審核及管
    理之正確性，致使林田公司及台灣大哥大公司之審核申辦人
    員陷於錯誤，誤認為乙○○本人申請而核准該申請案，並依
    申請書之約定將門號0000000000號之SIM 卡一張及搭配之行
    動電話一支，宅配至甲○○上開上班地址以移轉予申請人所
    有，及自98年7 月23日起提供通訊服務。周奕蘭取得上開
    SIM 卡及行動電話後，即將該SIM 卡及行動電話轉交予孫瑞
    祥持交邱柏瑜以抵債。嗣因乙○○於98年10月收受台灣大哥
    大公司催繳帳單（停話日期98年8 月1 日，帳單金額4,84 2
    元，違約金6,000 元），經報案由警循線追查，始察知上情
    。
二、案經乙○○訴由國家通訊傳播委員會移送臺灣板橋地方法院
    檢察署檢察官偵查起訴。
    理  由
一、本案被告甲○○所犯係死刑、無期徒刑或最輕本刑為三年以
    上有期徒刑以外之罪，於本院準備程序進行中，被告先就被
    訴事實為有罪之陳述，經本院告知簡式審判程序之旨，並聽
    取公訴人、被告之意見後，由本院依刑事訴訟法第273 條之
    1 第1 項規定，裁定進行簡式審判程序。
二、上開犯罪事實，業據被告於警詢、偵查及審理中，均坦承不
    諱，核與證人乙○○、邱柏瑜、孫瑞祥各於警詢、偵訊中證
    述之情節相符，並有附表所示之本案偽造台灣大哥大電信申
    請書、通聯紀錄暨帳單各一份、乙○○出具之未申請門號切
    結書二紙在卷可稽，堪認被告上開具任意性自白，核係與事
    實相符。
三、被告甲○○就事實欄一所示之冒用乙○○名義偽造乙○○署
    押製作並行使本案偽造台灣大哥大申請書，使林田公司及台
    灣大哥大公司均陷於錯誤，而向台灣大哥大公司取得本欄所
    示之SIM 卡及行動電話，核其所為，係犯刑法第216 條、第
    210 條之行使偽造私文書罪、第339 條第1 項之詐欺取財罪
    。其偽造本案偽造遠傳電信申請書之低度行為，因為其後行
    使之高度行為所吸收，爰不另論罪。又被告以一詐欺行為向
    台灣大哥大公司詐得多項財物，係一行為觸犯數罪名，為想
    像競合犯。另被告就其偽造本案偽造台灣大哥大申請書，再
    以寄發方式，行使該偽造私文書以向林田公司及台灣大哥大
    公司申辦行動電話，其行使偽造私文書之行為顯屬其詐欺行
    為之一部分，二行為之著手實行階段可認為同一，且依其犯
    罪目的係在以該偽造私文書冒名申辦行動電話之主觀計畫、
    並電信公司申辦行動電話實務須審核該等文件之客觀事實，
    依一般社會通念，應認與一行為觸犯數罪名之要件相侔，而
    構成想像競合犯（最高法院96年度台上字第4780號刑事判決
    有關牽連犯廢除後之罪數論罪要旨參照），是就被告此部分
    所為，應從一重之行使偽造私文書罪處斷。起訴書犯罪事實
    欄已經記載被告以上開偽造及行使偽造私文書方式，向台灣
    大哥大公司取得SIM 卡及行動電話，上開詐欺事實，除屬起
    訴範圍外，並與起訴之行使偽造私文書罪係有裁判上一罪之
    關係，自屬本院裁判範圍，應由本院併予裁判，附此敘明。
    被告就本案犯行與孫瑞祥，有犯意聯絡及行為分擔，為共同
    正犯。爰審酌被告以偽造申請書冒名申辦行動電話之方式，
    向電信公司詐取本案之財物，其所為顯屬非是，公訴人雖請
    求量處有期徒刑六月，惟斟酌被告之犯罪動機、目的、手段
    、犯罪取得之利益及造成之危害，並於犯後坦承犯行並積極
    欲與被害人為和解但未晤被害人等一切之情狀，茲就其本案
    所犯之罪，量處如主文所示之刑，並諭知易科罰金之折算標
    準，如文所示，以示懲儆。
四、查以，被告除前僅因施用毒品案件經觀察勒戒外，並未有其
    他犯罪經偵查或審判之紀錄等情，有臺灣高等法院被告全國
    前案紀錄表在卷可按，其因思慮不周，致犯本罪，信其經此
    追訴審判後，當知警惕而無再犯之虞，本院綜合上開各情，
    認對其宣告之刑以暫不執行為適當，爰依刑法第74條第1 項
    第1 款規定，宣告緩刑如主文。
五、末查，附表所示之本案偽造台灣大哥大電信申請書，雖係被
    告偽造之私文書，惟已由被告分別交付台灣大哥大公司而為
    該公司所有，已非被告所有之物，自無從對該偽造申請書諭
    知沒收，然該偽造申請書之「申請人簽章」欄內之如附表所
    示之偽造「乙○○」署押共三枚，不問屬於犯人與否，均應
    刑法第219 條規定宣告沒收。
據上論斷，依刑事訴訟法第273 條之1 第1 項、第299 條第1 項
前段，刑法第28條、第216 條、第210 條、第339 條第1 項、第
55 條 、第41條第1 項、第219 條、第74條第1 項第1 款，刑法
施行法第1 條之1 第1 項、第2 項前段判決如主文。
本案經檢察官陳怡親到庭執行職務。
中    華    民    國    99    年    8     月    31    日
                  刑事第一庭  法  官  陳世旻
┌───────────────────────────────────────────┐
│附表：本案未扣案之各偽造申請書及各申請書之「申請人簽章」欄內之偽造「乙○○」署押      │
├──┬──────────────┬───┬───┬──────────┬──────┤
│編號│文書名稱                    │數量  │性  質│偽造「楊永吉」署押  │影本所在卷頁│
├──┼──────────────┼───┼───┼──────────┼──────┤
│ 一 │本案偽造台灣大哥大電信申請書│一份  │私文書│共九枚（申請書一份三│偵查卷，第48│
│    │                            │      │      │枚）                │至49頁。    │
└──┴──────────────┴───┴───┴──────────┴──────┘
上列正本證明與原本無異。
如不服本判決，應於判決送達後10日內敘明上訴理由，向本院提
出上訴狀 (應附繕本) ，上訴於臺灣高等法院。其未敘述上訴理
由者，應於上訴期間屆滿後20日內向本院補提理由書「切勿逕送
上級法院」。
                              書記官  梁福建
中    華    民    國    99    年    9     月    1     日
附錄：本案論罪科刑法條
中華民國刑法
第  210    條  （偽造變造私文書罪）
偽造、變造私文書，足以生損害於公眾或他人者，處五年以下有
期徒刑。
第  216    條  （行使偽造變造或登載不實之文書罪）
行使第二百十條至第二百十五條之文書者，依偽造、變造文書或
登載不實事項或使登載不實事項之規定處斷。
第  339    條  （普通詐欺罪）
意圖為自己或第三人不法之所有，以詐術使人將本人或第三人之
物交付者，處五年以下有期徒刑、拘役或科或併科一千元以下罰
金。
以前項方法得財產上不法之利益或使第三人得之者，亦同。
前二項之未遂犯罰之。
第  343    條  （準用之規定）
第三百二十三條及第三百二十四條之規定，於前六條之罪準用之
。
第  323    條  （竊能量以竊取動產論）
電能、熱能及其他能量，關於本章之罪，以動產論。
中華民國刑法施行法（民國95年06月14日修正）
第1-1 條
中華民國九十四年一月七日刑法修正施行後，刑法分則編所定罰
金之貨幣單位為新臺幣。
九十四年一月七日刑法修正時，刑法分則編未修正之條文定有罰
金者，自九十四年一月七日刑法修正施行後，就其所定數額提高
為三十倍。但七十二年六月二十六日至九十四年一月七日新增或
修正之條文，就其所定數額提高為三倍。

司法院資訊處製作；財團法人民間司法改革基金會備份。
